臺灣高等法院民事判決
111年度重上字第297號
上  訴  人  許淑芬  
訴訟代理人  簡榮宗律師
            黃翊華律師
            蔡明秀律師
被 上訴 人  許光武  
訴訟代理人  賴玉山律師
上列當事人間因第三人異議之訴等事件，上訴人對於中華民國11
1年2月11日臺灣臺北地方法院110年度重訴字第773號第一審判決
提起上訴，本院於111年8月2日言詞辯論終結，判決如下：
    主  文
上訴駁回。
第二審訴訟費用由上訴人負擔。
    事實及理由
一、上訴人主張：伊於民國107年4月25日與原審共同被告林芝宇
    簽訂買賣契約（下稱系爭契約），約定由伊以新臺幣（下同
    ）1,720萬元將如附表所示不動產（下稱系爭房地）出售予
    林芝宇。林芝宇支付伊定金10萬元後，隨即指示代書將系爭
    房地過戶移轉登記於其名下（下稱系爭所有權移轉登記），
    再於107年5月16日將系爭房地設定最高限額1,440萬元抵押
    權（下稱系爭抵押權）登記予被上訴人，並於同月18日辦理
    信託登記（下稱系爭信託登記）予被上訴人，詎林芝宇事後
    拒不給付尾款，伊因而提起請求撤銷信託行為等事件之訴（
    案列臺灣臺北地方法院〈下稱臺北地院〉107年度重訴字第106
    4號、本院108年度重上字第305號，現繫屬本院111年度重上
    更一字第1號，下稱另案撤銷信託事件），並經臺北地院以
    上開案號判決（下稱另案第一審判決）林芝宇應將系爭所有
    權移轉登記予以塗銷並回復為伊所有確定，伊自為系爭房地
    之所有權人。詎被上訴人竟以林芝宇未清償系爭抵押權所擔
    保之抵押借款為由，聲請拍賣系爭房地，經臺北地院109年
    度司執字第133649號強制執行事件受理（下稱系爭執行程序
    ），致伊對系爭房地之所有權受有損害，爰依強制執行法第
    15條規定，求為命撤銷系爭執行程序之判決。
二、被上訴人則以：上訴人非系爭房地之權利人，無從依強制執
    行法第15條規定請求撤銷系爭執行程序等語，資為抗辯。
三、原審為上訴人全部敗訴之判決，上訴人不服，提起本件上訴
    ，並聲明：㈠、原判決廢棄。㈡、系爭執行程序應予撤銷。被
    上訴人則答辯聲明：上訴駁回。
四、上訴人於107年4月25日與林芝宇簽訂系爭契約，約定以1,72
    0萬元出售系爭房地與林芝宇，林芝宇於支付定金10萬元後
    ，即將系爭房地移轉登記於自己名下，並於同年5月16日將
    系爭房地設定最高限額1,440萬元之系爭抵押權登記予被上
    訴人，再於同月18日辦理系爭信託登記予被上訴人；被上訴
    人後執臺北地院109年度司拍字第334號拍賣抵押物裁定（下
    稱系爭拍賣抵押物裁定）為執行名義，於109年12月4日聲請
    對系爭房地為強制執行（案列臺北地院109年度司執字第133
    649號），系爭執行程序經上訴人依臺北地院110年度聲字第
    448號裁定以260萬元供擔保後，現正停止執行中，而兩造間
    另案撤銷信託事件，前經最高法院以110年度台上字第1852
    號判決廢棄發回後，迄今尚未確定等情，為兩造所不爭執（
    見本院卷第136頁），並有民事強制執行聲請狀、臺北地院1
    09年度司拍字第334號裁定及確定證明書、同法院110年度聲
    字第448號裁定、同法院民事執行處110年9月10日北院忠109
    司執字第133649字第1104034754號通知、土地及建物登記第
    二類謄本、不動產買賣契約書、他項權利證明書、郵局存證
    信函等件為證（見原法院110年度聲字第448號卷第61至75頁
    、第99至101頁、原審卷第43至47頁、第63至65頁、本院卷
    第159至176頁），且經本院依職權調取另案撤銷信託事件全
    卷核閱無誤。此部分事實應屬明確，可以認定。
五、上訴人主張另案第一審判決主文第3項已判准林芝宇應將系
    爭房地所有權移轉登記予以塗銷，回復為上訴人所有確定，
    足見上訴人應為系爭房地之真正所有權人，而得依強制執行
    法第15條提起第三人異議之訴云云。惟為被上訴人所否認，
    並以前揭情詞置辯。經查：
㈠、稽諸第一審另案判決主文第3項，列載：「被告林芝宇就如附
    表所示之不動產，於民國一百零七年五月八日經臺北市中山
    地政事務所以買賣為原因所為之所有權移轉登記予以塗銷，
    回復為原告（按：即上訴人）所有。」等語（見原審卷第17
    頁），參以本院108年度重上字第305號判決書五、㈣，亦載
    ：「至原審就被上訴人先位之訴依民法第259條規定請求林
    芝宇塗銷系爭房地所有權登記並回復被上訴人所有之訴部分
    ，已判決林芝宇敗訴，未就第一備位聲明中關此部分之訴予
    以裁判，而受先位之訴此部分敗訴判決之林芝宇，並未上訴
    聲明不服，此部分未繫屬於本院而確定，……」等語（見原審
    卷第40頁）。堪認另案第一審判決主文第3項有關林芝宇依
    民法第259條規定對上訴人所負應塗銷以買賣為登記原因之
    所有權移轉登記及回復原狀之給付義務，確因林芝宇未上訴
    而確定並發生既判力。
㈡、按確定判決，除當事人外，對於訴訟繫屬後為當事人之繼受
    人者，亦有效力，民事訴訟法第401條第1項前段定有明文。
    所謂繼受人，包括因法律行為而受讓訴訟標的之特定繼承人
    在內。而基於物權，對於某物得行使之權利關係，具有對世
    效力與直接支配物之效力，倘以此項對物之關係為訴訟標的
    時，上開法條所稱繼受人，凡受讓標的物之人，均包括在內
    。倘以「對人之關係」為訴訟標的，必繼受該法律關係中之
    權利或義務者，始足當之，同法第254條第1項亦指此項特定
    繼受人而言。此與以「對物之關係」為訴訟標的時，凡受讓
    標的物之人均屬繼受人，自異其性質。查，另案第一審判決
    主文第3項之當事人乃為上訴人與林芝宇，被上訴人並非上
    開判決主文之當事人。而上訴人於另案撤銷信託事件中，係
    主張解除與林芝宇之系爭契約，依民法第259條規定請求林
    芝宇回復原狀，塗銷系爭所有權登記，顯見上訴人係基於債
    權之法律關係對林芝宇為請求，並非基於物權訴訟標的所行
    使之權利，是另案第一審判決主文第3項亦無從因此對外發
    生對世效力。被上訴人既未繼受上訴人與林芝宇間因系爭契
    約或解除契約之債權權利義務關係，自不因其嗣後信託登記
    為系爭房地之所有權人，即認係民事訴訟法第401條所規定
    之繼受人，當不受另案第一審判決主文第3項之既判力所羈
    束。
㈢、次因繼承、強制執行、公用徵收或法院之判決，於登記前已
    取得不動產物權者，非經登記，不得處分其物權，民法第75
    9條固定有明文。惟該條所謂因法院之判決，於登記前已取
    得不動產物權者，係指該判決之宣告足生物權法上取得某不
    動產效果之力，恆有拘束第三人之必要，而對於當事人以外
    之一切第三人亦有效力者而言，惟形成判決（例如分割共有
    物之判決）始足當之，不包含給付判決在內。另案第一審判
    決主文第3項判令林芝宇應塗銷登記並回復原狀確定，性質
    上並非形成判決，林芝宇仍須依該判決主文辦理塗銷登記完
    畢，始生物權變動之效力，不因另案第一審判決而使上訴人
    當然取得系爭房地所有權，尚無民法第759條規定之適用。
    是以，上訴人主張其因該判決主文而為系爭房地之真正所有
    權人云云，不足憑採。
㈣、再按第三人就執行標的物有足以排除強制執行之權利者，得
    依強制執行法第15條之規定，向法院提起第三人異議之訴。
    所謂第三人就執行標的物有足以排除強制執行之權利者，乃
    係指對於執行標的物有所有權、典權、留置權、質權存在情
    形之一者而言。若為執行標的之不動產係登記於執行債務人
    名下，縱令該第三人（原告）與執行債務人間另有其他得對
    執行標的物主張債權效力之情形，亦難認與強制執行法第15
    條規定相符。兩造既均不否認上訴人迄未因法院勝訴確定判
    決而經地政機關登記為系爭房地之所有權人（見本院卷第79
    頁），則上訴人即無足以排除強制執行之權利。從而，上訴
    人依強制執行法第15條規定，請求撤銷系爭執行程序，自屬
    無據。
㈤、末按民事訴訟法第182條第1項固規定：訴訟全部或一部之裁
    判，以他訴訟之法律關係是否成立為據者，法院得在他訴訟
    終結以前，以裁定停止訴訟程序。然所謂訴訟全部或一部之
    裁判，以他訴訟之法律關係是否成立為據者，係指他訴訟之
    法律關係是否成立，為本件訴訟先決問題而言，若他訴訟是
    否成立之法律關係，並非本件訴訟之先決問題，則其訴訟程
    序自毋庸停止。查，上訴人就被上訴人與林芝宇間之系爭信
    託登記及系爭抵押權設定等行為，雖已提起另案撤銷信託事
    件之訴訟，惟被上訴人與林芝宇間所設定之系爭抵押權及其
    所擔保之債權是否真實存在，與上訴人是否為系爭房地所有
    權人、是否符合強制執行法第15條提起第三人異議之訴之要
    件等法律上判斷無關，尚非本件訴訟之先決問題。上訴人據
    以依民事訴訟法第182條第1項規定，聲請裁定停止訴訟云云
    ，並無可取，附此敘明。
六、綜上所述，上訴人依強制執行法第15條規定，請求撤銷系爭
    執行程序，為無理由。從而，原審為上訴人敗訴之判決，核
    無違誤。上訴論旨指摘原判決不當，求予廢棄改判，為無理
    由，應予駁回。
七、本件事證已臻明確，兩造其餘攻擊或防禦方法，經本院斟酌
    後，認為均不足以影響本判決之結果，爰不予逐一論列，附
    此敘明。
八、據上論結，本件上訴為無理由，依民事訴訟法第449條第1項
    、第78條，判決如主文。
中　　華　　民　　國　　111 　年　　8 　　月　　16　　日
                    民事第三庭   
                        審判長法  官 王怡雯
                              法  官 吳素勤
　  　　　　　　　　　　　　　法  官 呂綺珍
正本係照原本作成。
如不服本判決，應於收受送達後20日內向本院提出上訴書狀，其
未表明上訴理由者，應於提出上訴後20日內向本院補提理由書狀
（均須按他造當事人之人數附繕本）上訴時應提出委任律師或具
有律師資格之人之委任狀；委任有律師資格者，另應附具律師資
格證書及釋明委任人與受任人有民事訴訟法第466 條之1第1項但
書或第2項所定關係之釋明文書影本。如委任律師提起上訴者，
應一併繳納上訴審裁判費。
中　　華　　民　　國　　111 　年　　8 　　月　　17　　日
    　　　　　　　　　　　　　書記官 潘大鵬